【裁判字號】    98,交聲,3723
【裁判日期】    981130
【裁判案由】    違反道路交通管理處罰條例聲明異議
【裁判全文】
臺灣臺北地方法院交通事件裁定        98年度交聲字第3723號
原處分機關  臺北市交通事件裁決所
異  議  人
即受處分人  乙○○
上列受處分人因違反道路交通管理處罰條例案件，對於臺北市交
通事件裁決所中華民國九十八年九月十一日所為之處分（原處分
案號：北市裁罰字第裁二二－一ＡＤ八五六七一五號），聲明異
議，本院裁定如下：
    主  文
異議駁回。
    理  由
一、按「標線依其型態原則上分類如左：一、線條：以實線或虛
    線標繪於路面或緣石上，用以管制交通者，原則上區分如左
    ：……（四）黃實線：設於路側者，用以禁止停車；設於中
    央分向島兩側者，用以分隔對向車流。」、「汽車停車時，
    應依下列規定：……四、設有禁止停車標誌、標線之處所不
    得停車。」，道路交通標誌標線號誌設置規則第一百四十九
    條第一項第一款第四目、道路交通安全規則第一百十二條第
    一項第四款分別定有明文。次按臨時停車，係指車輛因上、
    下人、客，裝卸物品，其引擎未熄火，停止時間未滿三分鐘
    ，保持立即行駛之狀態；而停車，則係指車輛停放於道路兩
    側或停車場所，而不立即行駛，此觀道路交通管理處罰條例
    第三條第九款、第十款之規定自明。而「汽車駕駛人停車時
    ，有下列情形之一者，處新臺幣（下同）六百元以上一千二
    百元以下罰鍰：……四、在設有禁止停車標誌、標線之處所
    停車。」，復為道路交通管理處罰條例第五十六條第一項第
    四款所明定。又「汽車駕駛人之行為有下列情形之一，當場
    不能或不宜攔截製單舉發者，得逕行舉發：……七、經以科
    學儀器取得證據資料證明其行為違規。」、「前項第七款之
    科學儀器應採固定式，並定期於網站公布其設置地點。但汽
    車駕駛人之行為屬下列情形之一者，不在此限：……四、違
    規停車而駕駛人不在場。」、「第一項逕行舉發，應記明車
    輛牌照號碼、車型等可資辨明之資料，以汽車所有人為被通
    知人製單舉發。」、「本條例之處罰，受舉發違反道路交通
    管理事件之受處罰人，認為受舉發之違規行為應歸責他人者
    ，應於舉發違反道路交通管理事件通知單應到案日期前，檢
    附相關證據及應歸責人相關證明文件，向處罰機關告知應歸
    責人，處罰機關應即另行通知應歸責人到案依法處理。逾期
    未依規定辦理者，仍依本條例各該違反條款規定處罰。」、
    「依本條例規定逕行舉發或同時併處罰其他人之案件，推定
    受逕行舉發人或該其他人有過失。」，亦為道路交通管理處
    罰條例第七條之二第一項第七款、第二項但書、第四項、第
    八十五條第一項、第四項所明文規定。是行為人如係駕駛小
    型車在劃設有黃實線之設有禁止停車標線之處所停車，為警
    當場舉發者，處罰機關固應對該汽車駕駛人為處罰，惟若舉
    發機關並非當場對該部汽車舉發，而係依上開道路交通管理
    處罰條例第七條之二第一項第七款之規定逕行舉發者，此際
    舉發機關只能對汽車所有人為掣單舉發，而如經舉發之汽車
    所有人認為受舉發之違規行為應歸責他人，並於舉發通知單
    上所載之應到案日期前到案，檢附相關證據及應歸責人相關
    證明文件，向處罰機關告知該名汽車違規駕駛人，處罰機關
    應即另行通知應歸責人到案依法處理，而如汽車所有人未於
    應到案日期前到案或雖於應到案日期前到案，但未告知處罰
    機關實際之違規駕駛人者，處罰機關仍應依上開道路交通管
    理處罰條例之規定加以處罰該受舉發人。再行為人駕駛小型
    車在劃設有黃實線之設有禁止停車標線之處所停車，為警逕
    行舉發，而在舉發通知單上所載之應到案日期前到案聽候裁
    決或提出申訴或陳述，經處罰機關調查後仍認定有上開違規
    行為者，依違反道路交通管理事件統一裁罰基準及處理細則
    （下稱處理細則）第二條第二項所定之違反道路交通管理事
    件統一裁罰基準表（下稱基準表）之規定，應裁處九百元之
    罰鍰。
二、異議人即受處分人乙○○所有之車牌號碼九九七九－ＱＨ號
    自用一般小客車，因違規停放在臺北市○○○路○段一巷三
    十二號週邊之劃設有黃實線之設有禁止停車標線之處所，且
    駕駛人不在現場，於民國九十八年七月十六日十五時四十二
    分許，經臺北市停車管理工程處交通助理員甲○○當場拍照
    採證，並以受處分人所有之前揭車輛有違反道路交通管理處
    罰條例第五十六條第一項第四款規定之「在設有禁止停車標
    線之處所停車（黃線停車）」之違規行為逕行掣單舉發，經
    將舉發通知單送達受處分人後，受處分人於應到案日期（九
    十八年八月十九日）前之九十八年八月十九日向原處分機關
    提出申訴，經原處分機關函請舉發機關調查結果，仍認受處
    分人有前開違規行為，原處分機關乃依道路交通管理處罰條
    例第五十六條第一項第四款、處理細則第四十三條、第四十
    四條暨基準表之規定，於九十八年九月十一日以北市裁罰字
    第裁二二－一ＡＤ八五六七一五號裁處受處分人罰鍰九百元
    在案。
三、本件聲明異議意旨詳如後附之聲明異議狀影本所載。
四、訊據受處分人對於其所有上開自用小客車於上開時間在設有
    禁止停車標線處所停車之事實坦承不諱，然矢口否認有何違
    反道路交通管理處罰條例規定之行為，辯稱：當日該車為其
    妻所駕駛，其妻只是將車熄火後下車去上廁所，結果就被開
    了一張單子，其妻是將車停在花圃前面，該花圃大概有一米
    左右，其認為採證人員兩張照片的時間應該要有三分鐘的距
    離時間，如此才能證明該部車業已停放三分鐘云云。
五、經查：
(一)按「本條例之處罰，受舉發違反道路交通管理事件之受處罰
    人，認為受舉發之違規行為應歸責他人者，應於舉發違反道
    路交通管理事件通知單應到案日期前，檢附相關證據及應歸
    責人相關證明文件，向處罰機關告知應歸責人，處罰機關應
    即另行通知應歸責人到案依法處理。逾期未依規定辦理者，
    仍依本條例各該違反條款規定處罰。」、「依本條例規定逕
    行舉發或同時併處罰其他人之案件，推定受逕行舉發人或該
    其他人有過失。」，為道路交通管理處罰條例第八十五條第
    一項、第四項所明文規定。是行為人如有違反道路交通管理
    處罰條例規定行為，為警當場舉發者，處罰機關固應對該汽
    車駕駛人為處罰，惟若舉發機關並非當場對該部汽車舉發，
    而係依上開道路交通管理處罰條例第七條之二第一項第七款
    之規定逕行舉發者，此際舉發機關只能對汽車所有人為掣單
    舉發，而如經舉發之汽車所有人認為受舉發之違規行為應歸
    責他人，並於舉發通知單上所載之應到案日期前到案，檢附
    相關證據及應歸責人相關證明文件，向處罰機關告知該名汽
    車違規駕駛人，處罰機關應即另行通知應歸責人到案依法處
    理，而如汽車所有人於應到案日期前到案，雖告知實際駕駛
    人為何人，但告知處罰機關處罰汽車所有人即可者，處罰機
    關應依上開道路交通管理處罰條例之規定處罰該受舉發人。
    本件受處分人於應到案日期前提出申訴時，雖依原處分機關
    交通違規案件陳述書之格式表明駕駛人為其妻劉翠華，且寫
    明其妻之國民身分證字號，但其並無歸責其妻之意，此業據
    受處分人於本院九十八年十月二十二日庭訊時當庭表示本件
    處罰其即可等語（見本院九十八年十月二十二日訊問筆錄）
    ，即可明瞭，是依前開說明，受處分人既無將本件違規之處
    罰歸責於駕駛人劉翠華之意，則原處分機關就本件違規事件
    對受處分人乙○○裁罰，於法並無不合，合先敘明。
(二)本件臺北市停車管理處交通助理員甲○○於九十八年七月十
    六日十五時四十二分許，在臺北市大安區○○○路○段一巷
    三十二號周邊，發現受處分人所有之車牌號碼九九七九－Ｑ
    Ｈ號自用一般小客車停放在劃設有黃實線之設有禁止停車標
    線之處所，經以科學儀器相機取得證據資料之相片後，以「
    在設有禁止停車標線之處所停車（黃線停車）」之違規事由
    逕行舉發等事實，業據證人即甲○○於本院訊問時證稱：「
    我是採證人員，我當天是先開標示單，夾在車子的雨刷上面
    ，再以數位相機拍照，並將照片傳輸到PDA上，接著由停車
    管理處裡面的內勤人員處理，進行舉發。」、「（問：當天
    你進行採證時，該部車輛有無熄火？）我記得車子已經熄火
    ，而且車子裡面沒有人。」、「（問：整個採證過程耗時多
    久？）差不多一分鐘。」、「（問：在你採證過程中，有無
    任何人來告訴你該部車輛係由其所駕駛或其所有？）沒有。
    」、「依照道路交通管理處罰條例第五十六條第一項第四款
    之規定，在標示有黃線之處所，駕駛人將車停在該處，且人
    不在車上，就屬於停車，沒有超過三分鐘的問題。所謂臨時
    停車是指人在車上，且車子未熄火，可以在黃線處停車三分
    鐘。」等語明確（見本院九十八年十月二十二日訊問筆錄）
    ，並有採證照片二幀在卷可稽，且受處分人亦坦認於上開時
    間其所有上開車輛確有停放在前述地點之事實，堪認受處分
    人所有該車確有於上開時、地在劃設有黃實線之設有禁止停
    車標線之處所停車之事實無訛。
(三)受處分人雖以前開情事抗辯，並稱證人之舉發與現今節能減
    碳之政策有所抵觸云云。然查所謂「臨時停車」，必須車輛
    之引擎未熄火且停止時間未滿三分鐘，保持立即行駛之狀態
    ，若已將引擎熄火，則不問停止時間長短均屬道路交通管理
    處條例所稱之停車，而非臨時停車，此觀道路交通管理處罰
    條例第三條第九款、第十款之規定自明。矧本件受處分人並
    不否認其妻劉翠華於上開時、地停車後業已離開駕駛座，且
    其車輛係處於熄火狀態之事實，則受處分人所有車輛在上開
    時、地係屬停車狀態（熄火狀態）無疑，則該車在上揭道路
    上停車實已屬在設有禁止停車標線之處所停車，其違規行為
    已經完成，不因違規時間久暫（是否有三分鐘）而影響其處
    罰，受處分人認其屬「臨時停車」須三分鐘後方得舉發，容
    有誤會，縱為響應政府節能減碳政策而熄火停車，也應尋找
    合法停車位停車，而非在為任意停車之違規行為後再以響應
    政策為辯，是受處分人此節所辯，顯不足採。至受處分人另
    辯稱其妻係因要上廁所才停在該處云云，顯然其違規之原因
    係基於個人方便因素所為，並非適法之免責事由，亦無足採
    。本件事證明確，受處分人所有前開自用小客車「在設有禁
    止停車標誌之處所停車」之違規行為堪以認定。
六、綜上所述，受處分人所有之前開車輛確有於上開時間在前開
    設有禁止停車標線之處所停車（黃線停車）之違規行為，且
    在應到案日期前提出申訴，從而原處分機關依道路交通管理
    處罰條例第五十六條第一項第四款、處理細則第四十三條、
    第四十四條暨基準表之規定，裁處受處分人罰鍰九百元，核
    無違誤，本件受處分人聲明異議為無理由，應予駁回。
據上論斷，應依道路交通案件處理辦法第十九條，裁定如主文。
中    華    民    國    98    年    11    月    30    日
                  交通法庭  法  官  黃紹紘
以上正本證明與原本無異。
如不服本裁定，應於送達後5日內，向本院提出抗告狀。
                            書記官  陳靜君
中    華    民    國    98    年    11    月    30    日

司法院資訊處製作；財團法人民間司法改革基金會備份。
